臺灣高等法院民事判決　　　　　　　　　 100年度再字第22號
再審　原告　陳南記祭祀公業
法定代理人　陳俊唐
　　　　　　陳塗生
再審　被告　黃滄浪
　　　　　　黃建旺
　　　　　　黃金城
　　　　　　黃麒益原名黃滄賢.
上列當事人間返還所有權狀事件，再審原告對於中華民國99年8
月31日本院97年度上字第613號確定判決提起再審之訴，本院判
決如下：
    主  文
再審之訴駁回。
再審訴訟費用由再審原告負擔。
    事  實  及  理  由
一、本件再審原告起訴主張：本院97年度上字第613號確定判決
    （下稱原確定判決）主要係以兩造簽訂之甲案、乙案及丙案
    契約（下稱系爭三契約）未經兩造合意解除，為再審原告不
    利之判決。惟依卷附上開契約之記載，系爭三契約之當事人
    皆為個人，再審原告並非系爭三契約之當事人，則原確定判
    決以系爭三契約之法律關係，命再審原告應於再審被告給付
    尾款之同時，將系爭所有權狀交付再審被告，即有違誤。系
    爭三契約顯係再審原告發現未經斟酌或得使用之證物，且足
    以影響原確定判決之結果，爰依民事訴訟法第496條第1項第
    13款規定，求為判決(一)原確定判決廢棄。(二)再審被告在前訴
    訟程序第一審之訴之訴駁回。
二、本件未行言詞辯論，無再審被告聲明及陳述可資記載。
三、按當事人發現未經斟酌之證物或得使用該證物者，得以再審
    之訴對於確定終局判決聲明不服；但以如經斟酌可受較有利
    益之裁判者為限，民事訴訟法第496條第1項第13款定有明文
    。所謂當事人發現未經斟酌之證物或得使用該證物，係指在
    前訴訟程序不知有該證物，現始知之，或雖知有此證物而不
    能使用，現始得使用者而言。若證物在前訴訟程序業經提出
    ，而為法院所不採，即非此之所謂發現未經斟酌之證物（最
    高法院32年上字第1247號判例、78年台上字第1615號、91年
    台聲字第358號判決參照）。經查，依再審原告提出之原確
    定判決所示，系爭三契約業於前訴訟程序中提出，且原確定
    判決已載明再審原告為系爭三契約之當事人乃兩造不爭執之
    事實（見原確定判決四(一)、(二)、(三)、(十)1.2.6.、(十一)），並據
    以認定再審原告有履行契約之義務（見原確定判決六(二)以下
    ），即已就系爭三契約之內容為斟酌，自無再審原告於前訴
    訟程序所不知，或有不能使用之情形，且縱經予以斟酌，亦
    難認再審原告可受較有利之裁判。依前揭說明，再審原告主
    張原確定判決有民事訴訟法第496條第1項第13款之再審事由
    ，顯無理由，應予駁回。
四、次按，再審之訴顯無再審理由者，得不經言詞辯論，以判決
    駁回之，民事訴訟法第502條第2項定有明文。本件再審原告
    所主張之上開再審事由，依原確定判決及其書狀所載，於法
    顯無理由。爰不經言詞辯論，逕以判決駁回。
據上論結，本件再審之訴顯無再審理由，依民事訴訟法第502條
第2項、第78條判決如主文。
中    華    民    國   100    年    5     月    24    日
                    民事第三庭
                        審判長法  官  林敬修
                              法  官  黃豐澤
                              法  官  劉勝吉
正本係照原本作成。
如不服本判決，應於收受送達後20日內向本院提出上訴書狀，其
未表明上訴理由者，應於提出上訴後20日內向本院補提理由書狀
（均須按他造當事人之人數附繕本）上訴時應提出委任律師或具
有律師資格之人之委任狀；委任有律師資格者，另應附具律師資
格證書及釋明委任人與受任人有民事訴訟法第466條之1第1項但
書或第2項（詳附註）所定關係之釋明文書影本。如委任律師提
起上訴者，應一併繳納上訴審裁判費。
中    華    民    國   100    年    5     月    24    日
                              書記官  殷丹妮
附註：
民事訴訟法第466條之1（第1項、第2項）：
對於第二審判決上訴，上訴人應委任律師為訴訟代理人。但上訴
人或其他法定代理人具有律師資格者，不在此限。
上訴人之配偶、三親等內之血親、二親等內之姻親，或上訴人為
法人、中央或地方機關時，其所屬專任人員具有律師資格並經法
院認為適當者，亦得為第三審訴訟代理人。